【裁判字號】    89,交易,190
【裁判日期】    890810
【裁判案由】    過失致死
【裁判全文】
臺灣高雄地方法院刑事判決                        八十九年度交易字第一九號
    公  訴  人  臺灣高雄地方法院檢察署檢察官
    被      告  甲○○
    選任辯護人  林敏澤律師
                蔡鴻杰律師
                樓嘉君律師
右列被告因過失致死案件，經檢察官提起公訴（八十八年度偵字第一八○九九、一八
三六八號），本院判決如左：
    主  文
甲○○因過失致人於死，處有期徒刑陸月，如易科罰金，以參佰元折算壹日。
    事  實
一、甲○○考領有普通小型車駕駛執照，其於民國（下同）八十八年五月十六日十九
    時五十分許，駕駛車牌號碼ＵＴ—三三○○號自用小客車，沿高雄市○○○路由
    東往西方向行駛，途經該路與正言路交岔路口綠燈起駛時，因前方車輛緊急煞車
    ，甲○○亦緊急煞車，而跟隨在甲○○車後，駕駛車牌號碼ＶＫ—七三五○號自
    用小客車之蘇俊雄因煞車不及，其車乃追撞甲○○所駕駛之車。蘇俊雄因之心生
    不滿乃下車欲找甲○○理論，適見下車查看車輛是否受損之甲○○回到車內，蘇
    俊雄遂驅前辱罵甲○○，並出手毆打甲○○，甲○○見狀欲駕車離去，此時甲○
    ○本應注意蘇俊雄仍攀附其車之方向盤並抓住其頭髮，若貿然啟動車輛，在車外
    之蘇俊雄恐生危險，而依當時情況，亦無不能注意之情事，詎甲○○一心擺脫蘇
    俊雄竟疏未為此注意，致其啟動車輛後，因蘇俊雄轉動方向盤，甲○○所駕駛之
    車遂向左偏，而與對向駛來之由程再居駕駛之車牌號碼ＦＯ—○七二號國光號汽
    車發生撞擊，蘇俊雄因之頭部外傷，導致顱內出血當場死亡。
二、案經蘇俊雄之父丙○○告訴，暨高雄市政府警察局苓雅分局移送臺灣高雄地方法
    院檢察署檢察官偵查起訴。
    理  由
一、訊據被告甲○○對於上揭時、地，因與被害人蘇俊雄發生車禍，致與被害人發生
    爭執，嗣其車復與由證人程再居所駕駛之國光號汽車發生撞擊，導致被害人當場
    死亡之事實，並不否認，惟矢口否認其行為有何過失，辯稱：當時蘇俊雄自後追
    撞伊的車後，下車來以三字經辱罵伊，伊要回車上打電話，結果蘇俊雄就過來打
    伊的頭，當時伊被打後頭暈暈的，伊很緊張要離開，但是蘇俊雄還是要拉伊出來
    且抓著方向盤，當時車門未關，伊被打後頭昏昏的，等伊回過神下車，蘇俊雄已
    被台汽的車撞上了云云。經查：被告駕車於綠燈起駛時，因前車緊急煞車，被告
    亦緊急煞車，而跟隨在被告之後之被害人因煞車不及，乃追撞被告之車，之後被
    害人因心中不滿，遂下車辱罵被告並毆打被告，致被告受有左頭皮擦傷、兩眼紅
    腫、左下唇擦傷等傷害；嗣於被告欲駕車離開現場時，被害人乃握住被告之車之
    方向盤，使被告所駕駛之車失控撞上對向由證人程再居所駕駛之國光號汽車乙情
    ，業據證人乙○○、程再居分別於警訊及本院證述綦詳，並有被告之驗傷診斷書
    及道路交通事故調查報告表在卷可稽。按被告於遭被害人毆打後，因心中緊張、
    懼怕欲迅速駕車離開現場，原屬人情之常，惟於其駕車離去之時，被害人既仍攀
    附其車之方向盤並抓住其頭髮，已如上述，則被告當思及其若貿然啟動車輛離去
    ，攀附於車外之被害人實有可能受有傷害，而依當時情況，復無其不能注意之情
    事，詎被告竟疏未為此注意，貿然啟動車輛欲行離去，致因被害人轉動方向盤，
    而與由證人程再居駕駛之汽車發生撞擊，其行為顯有過失至為明確。從而，被告
    上開無過失之辯詞，委無可採。而被害人就本件車禍之發生，亦與有可歸責之原
    因至為灼然。又被害人確因與證人程再居所駕駛之國光號汽車發生撞擊，導致顱
    內出血死亡，業經臺灣高雄地方法院檢察署檢察官督同法醫師相驗明確，並製有
    相驗屍體證明書、驗斷書及勘驗筆錄各乙份在卷可憑，是被告未盡前開注意義務
    與被害人死亡間，顯有相當因果關係。至本件車禍，經本院送請高雄市政府建設
    局車輛行車事故鑑定委員會及高雄市車輛行車事故覆議鑑定委員會鑑定結果，雖
    均為「蘇俊雄：未保持安全距離，為與吳車肇事原因。甲○○：駛入來車道，為
    與程車肇事原因。程再居：無肇事原因。」之認定，惟觀其案情分析，顯然僅參
    酌車禍發生後，三方車輛之停放位置及車損狀況，並未就被告甲○○係為何駛入
    來車道加以剖析，是其所為之鑑定結果，顯與本案之爭點有所出入，自不為本院
    所採。另被害人就本案件之發生，雖與有如上所述之過失，然並無解於被告之過
    失罪責。綜上所述，本件事證已臻明確，被告犯行洵堪認定。
二、核被告所為，係犯刑法第二百七十六條第一項之過失致人於死罪。茲審酌被告就
    本事件之發生，雖有如上所述之過失，惟其實乃肇因於被害人駕車未保持安全距
    離致追撞被告之車後，不僅不自我反省本身之行車有無過失，反下車辱罵並毆打
    被告成傷，而於被告欲駕車離開時，又攀附被告所駕駛之車之方向盤，態度實屬
    惡劣，及被告迄今仍未能與被害人家屬達成民事和解等一切情狀，量處如主文所
    示之刑，並諭知易科罰金之折算標準。
據上論斷，應依刑事訴訟法第二百九十九條第一項前段，刑法第二百七十六條第一項
、第四十一條，罰金罰鍰提高標準條例第一條前段、第二條，判決如主文。
本案經檢察官陳宗吟到庭執行職務。
中      華      民      國    八十九    年      八      月      十      日
                                  臺灣高雄地方法院交通法庭
                                      法  官  徐  美  麗
右正本證明與原本無異。
如不服本判決，應於判決送達後十日內，向本院提出上訴狀。
                                      書記官  吳  金  霞
中      華      民      國    八十九    年      八      月      十      日


司法院資訊處製作；財團法人民間司法改革基金會備份。
